臺灣高雄地方法院刑事判決　
110年度訴字第850號
公  訴  人  臺灣高雄地方檢察署檢察官
被      告  蘇子豪



選任辯護人  張蓁騏律師
上列被告因違反毒品危害防制條例等案件，經檢察官提起公訴（
109年度偵續字第196號、第197號、第198號），本院判決如下：
    主  文
蘇子豪共同犯運輸第二級毒品罪，處有期徒刑捌年。
扣案如附表編號1所示之物，均沒收銷燬；如附表編號2至7所示
之物，均沒收。
    事  實
一、蘇子豪明知大麻在我國屬主管機關公告之第二級毒品，不得
    非法運輸、持有，且屬主管機關公告之管制進口物品，亦不
    得私運進口，竟與真實姓名年籍不詳、自稱「界哥」之成年
    男子，基於運輸第二級毒品、私運管制物品進口之犯意聯絡
    ，於民國109年6月5日稍早某日，使用其所有如附表編號2、
    3所示之門號0000000000號、門號0000000000號行動電話各1
    支（各含SIM卡1枚）聯繫運輸寄送事宜，並提供高雄市○○區
    ○○○路000巷0號作為送達地址及委任快遞公司處理報關事宜
    ，以「PETER CHEN」名義將如附表編號1所示之大麻4包（各
    含包裝袋1只，驗前毛重合計1,867.28公克，驗前淨重合計1
    ,201.37公克，驗餘淨重合計1201.22公克），使用如附表編
    號4、5、6所示之長褲2件、乳液2瓶、石頭1包作為掩飾，裝
    入如附表編號7所示之包裝盒1只後，以國際包裹運送之方式
    ，由美國寄送至上址予蘇子豪收受，利用不知情之快遞公司
    人員運輸、私運大麻進入我國國境。嗣財政部關務署臺北關
    人員於同年6月10日通關檢查時察覺有異，經員警於同年6月
    18日11時40分許，在高雄市○○區○○○路000巷0號，於蘇子豪
    簽收上開包裹之際，當場逮捕蘇子豪，並扣得如附表編號1
    至7所示之物，因而查悉上情。
二、案經法務部調查局高雄市調查處、高雄市政府警察局刑事警
    察大隊報告臺灣高雄地方檢察署檢察官偵查起訴。
    理  由
一、證據能力之判斷
  ㈠按被告以外之人於審判外之言詞或書面陳述，除法律有規定
    者外，不得作為證據，刑事訴訟法第159條第1項定有明文。
    查證人陳貫裕（即被告友人）於警詢時所為之陳述，係屬被
    告以外之人於審判外之陳述，被告蘇子豪（下稱被告）及辯
    護人復表明不同意上開警詢陳述具有證據能力（見本院110
    年度訴字第850號卷〈下稱本院卷〉第122頁），是證人陳貫裕
    於警詢之陳述，性質上屬傳聞證據，且不符傳聞法則例外規
    定，並無證據能力。
  ㈡其餘本判決所引用具有傳聞性質之證據，業經檢察官、被告
    及辯護人於本院審理時均明示同意有證據能力（見本院卷第
    122頁），本院審酌各該證據作成時之客觀環境及條件，均
    無違法不當取證或明顯欠缺信用性情事，作為證據使用皆屬
    適當，依前述規定，自有證據能力；其餘非供述證據，亦無
    證據證明係公務員違背法定程序所取得，或證明力明顯過低
    之情事，且經本院於審判期日合法踐行證據調查程序，由當
    事人互為辯論，業已保障當事人訴訟上程序權，均得採為證
    據。
二、認定事實所憑之證據
    訊據被告固坦承其客觀上有於前揭時、地聯繫收受大麻運輸
    、私運進入我國國境等情，惟矢口否認有何運輸第二級毒品
    、私運管制物品進口犯行，並辯稱：我是受「界哥」委託收
    受包裹轉交給其女友，我不知道裡面是大麻，主觀上沒有運
    輸、私運大麻之犯意云云。經查：
  ㈠被告明知大麻在我國屬主管機關公告之第二級毒品，不得非
    法運輸、持有，且屬主管機關公告之管制進口物品，亦不得
    私運進口，於109年6月5日稍早某日，使用其所有如附表編
    號2、3所示之門號0000000000號、門號0000000000號行動電
    話各1支（各含SIM卡1枚）與「界哥」聯繫運輸寄送事宜，
    並提供高雄市○○區○○○路000巷0號作為送達地址及委任快遞
    公司處理報關事宜，以「PETER CHEN」名義將如附表編號1
    所示之大麻4包（各含包裝袋1只，驗前毛重合計1,867.28公
    克，驗前淨重合計1,201.37公克，驗餘淨重合計1201.22公
    克），使用如附表編號4、5、6所示之長褲2件、乳液2瓶、
    石頭1包作為掩飾，裝入如附表編號7所示之包裝盒1只後，
    以國際包裹運送之方式，由美國寄送至上址予被告收受，利
    用不知情之快遞公司人員運輸、私運大麻進入我國國境，嗣
    財政部關務署臺北關人員於同年6月10日通關檢查時察覺有
    異，經員警於同年6月18日11時40分許，在高雄市○○區○○○路
    000巷0號，於被告簽收上開包裹之際，當場逮捕被告，並扣
    得如附表編號1至7所示之物等情，業據被告於警詢、偵查及
    本院審理中均坦承不諱（見臺灣高雄地方檢察署109度偵字
    第12717號卷〈下稱偵卷〉第29-36、79-83頁，本院卷第59-63
    、128-129頁），並有財政部關務署臺北關扣押貨物收據搜
    索筆錄、進口快遞貨物簡易申報單暨個案委任書及客戶簽收
    單、現場查獲照片、法務部調查局高雄市調查處暨高雄市政
    府警察局刑事警察大隊搜索扣押筆錄、扣押物品目錄表、扣
    押物品照片、毒品初步檢驗報告單、法務部調查局濫用藥物
    實驗室鑑定書、法務部調查局高雄市調查處數位證據檢視報
    告在卷可稽（見高雄市政府警察局刑事警察大隊高市警刑大
    偵2字第10972407000號卷〈下稱警卷〉第23-40頁，法務部調
    查局高雄市調查處高市緝字第10968588630號卷〈下稱調查卷
    〉第11-23頁，偵卷第7-27、43、49-63、95頁），及如附表
    編號1至7所示之物扣案為憑（見調查卷第25-27頁，本院卷
    第75頁），此部分之事實，自堪先予認定。
  ㈡又刑法所稱之犯罪故意，係指行為人對於構成犯罪之事實，
    明知並有意使其發生或預見其發生而其發生並不違背其本意
    ，而行為人主觀上具備何種犯罪之故意，則隱藏於行為者內
    心之中，自須從行為人之外在表徵及其行為時之客觀具體情
    狀一一檢視詳審細究而判斷之。本件被告客觀上確有與「界
    哥」聯繫運輸寄送事宜，並提供地址委任報關且實際收受藏
    有大麻包裹，共同運輸、私運大麻進入我國國境，已如前述
    ；再者，本件遭扣案第二級毒品大麻數量非少，淨重即高達
    1,201.37公克，有法務部調查局濫用藥物實驗室鑑定書在卷
    可參（見偵卷第95頁），顯非單純供己施用而已。乃我國政
    府對於毒品查緝甚為嚴格，毒品本為量微價高之違禁物品，
    本案扣案大麻價值實屬高昂，參以被告於偵查、本院審理時
    自承：我不知道對方的姓名、年籍、聯絡方式，不知道全名
    也不知道英文名字，只有用facetime聯絡，這次要領包裹我
    才告訴對方我的全名，對方好像是做貿易、代購，有時候到
    美洲，我不知道是美洲哪裡，我也不知道對方女友電話等語
    （見偵卷第81-82頁，本院卷第129-130頁），已見被告與「
    界哥」或其「女友」均非具有相當信賴關係之親友故知，衡
    諸常情，實難想像有毒販自國外寄送大量毒品進入我國國境
    ，逕交由毫不熟識且全無犯意聯絡之人收受，任由大量高價
    毒品置於他人實力支配之下之理。尤以被告領取本案包裹時
    ，另有當場繳交稅金293元予快遞公司人員，有卷附進口快
    遞貨物客戶簽收單可考（見偵卷第43頁），更見被告並非單
    純無償代收包裹。乃被告為83年出生並自承擔任酒吧服務生
    等語（見本院卷第135頁），當係具有一定社會工作經驗之
    成年人，對此自難諉為不知。被告前揭辯稱，實與常情相悖
    ，勾稽上情，已足認定被告主觀上與「界哥」有基於運輸第
    二級毒品、私運管制物品進口之犯意聯絡甚明。
  ㈢至於被告提出扣案如附表編號2所示之行動電話電磁紀錄內容
    略以：「
　　（109年6月5日）
　　界  哥：（傳送包裹託運單暨外箱照片）
　  （109年6月12日）
    蘇子豪：哥，包裹到台灣了，可是快遞公司那邊還沒寄送
　　界  哥：收到，在（再）麻煩你
　　蘇子豪：好
　　蘇子豪：哥，昨天客服那邊我有打去詢問，他跟我說包裹要
　　        送檢驗，然後我後來有去問我朋友說可能是違禁品
　　        ，叫我不要亂收
　　界  哥：不會啦
　　界  哥：如果你覺得不好，就不勉強
　　蘇子豪：因為我有跟我朋友說可是我國外的朋友他上面的包
　　        裹是標記化妝品跟書本之類
　　蘇子豪：蛤…覺得不好就不勉強？
　　界  哥：我先忙了
　　蘇子豪：那哥我明天起床在（再）跟你聯絡
　　界  哥：（傳送OK圖案）
　　蘇子豪：哥，忙完麻煩你回撥一下，有些問題想請教哥一下
    蘇子豪：哥，我女朋友跟我說我這樣亂收包裹，萬一包裹裡
　　        面放槍之類的我會有法律責任……
　　蘇子豪：哥這是快遞公司的電話0000-000-000
　　蘇子豪：還是明天哥你幫我跟快遞公司聯絡一下，看怎樣在
　　        跟我聯絡，不然我女朋友一直在旁邊念說他之前定
　　        淘寶就沒這個問題
　　蘇子豪：哥，明天在（再）麻煩你跟快遞公司聯絡一下
   （109年6月13日）
    蘇子豪：哥，你有聯絡快遞公司了嗎
   （109年6月14日）：
    蘇子豪：哥，麻煩你跟快遞公司聯絡完再請你去領」等情，
    固有本院勘驗筆錄暨行動電話截圖翻拍照片在卷可考（見本
    院卷第83-87、97-98頁）；然本件被告於警詢時即自承：我
    於109年6月11日有用同居女友電話撥打給快遞公司，詢問包
    裹何時會送達，快遞公司告知我包裹目前在送驗等語（見偵
    卷第31-32頁），已見被告係於事後知悉本件大麻包裹遭關
    務人員查緝送驗後始與「界哥」為前述對話；再者，被告係
    於109年6月5日稍早某日與「界哥」聯繫毒品寄送事宜，已
    如前述，而上開行動電話內全無109年6月5日前相關電磁紀
    錄，被告復自承：我與「界哥」於109年5月底聯絡，我後來
    於109年6月3日有換手機，所以我跟「界哥」的聯絡在手機
    裡面看不出來等語（見本院卷第131-132頁），更見前開勘
    驗之電磁紀錄並非被告與「界哥」間全部聯繫過程，亦無從
    得知雙方約定寄送包裹內容。且由被告於對話中表達代收包
    裹可能觸法之疑慮及要求「界哥」自行領取包裹，均未見「
    界哥」回覆，也未能取得聯繫之情形下，被告仍備妥稅金領
    取包裹之舉，亦與常情不合，則前述對話內容究為被告事後
    出於真摯所為之詢問，抑或是雙方事前約定之保險機制，並
    非無疑，苟別無其他事證，自無從憑此逕為有利被告之認定
    。
  ㈣綜上，本件事證明確，被告前揭犯行，均堪認定，應予依法
    論科。
三、論罪科刑之理由
  ㈠新舊法比較
　　被告行為後，109年1月15日修正公布毒品危害防制條例規定
    業於公布後6個月即109年7月15日施行，其中第4條第2項規
    定提高法定刑度，對於被告並非有利，依刑法第2條第1項前
    段規定，自應適用被告行為時之法律即修正前毒品危害防制
    條例規定論處。
  ㈡罪名及罪數
　　按大麻係毒品危害防制條例第2條第2項第2款所列之第二級
    毒品，且屬管制物品管制品項及管制方式第1項第3款所列之
    管制進口物品，不得非法運輸、持有及進口。又毒品危害防
    制條例之運輸毒品罪，以所運輸之毒品實施運送即為已足，
    並不以運抵目的地為完成犯罪之要件，換言之，毒品一經起
    運，犯罪即屬既遂；而懲治走私條例所稱私運，則指未經許
    可，擅自將管制物品自他國、公海等境外，運輸進入我國領
    海、領空等領土而言，一經進入我國領域，犯罪即屬完成。
    次按共同實施犯罪行為，在合同意思範圍內，相互利用他人
    之行為，以達其犯罪之目的，祇須具有犯意之聯絡，行為之
    分擔，既不問犯罪動機起於何人，亦不必每一階段均參與，
    即應對於全部所發生之結果共同負責。經查，本件被告與「
    界哥」基於運輸第二級毒品、私運管制物品進口之犯意聯絡
    ，由「界哥」自美國以寄送之方式將大麻寄送至我國境內，
    並推由被告提供地址、委任報關並實際收受包裹，已將大麻
    起運、輸入我國領域，均已如前述；核被告所為，係犯修正
    前毒品危害防制條例第4條第2項之運輸第二級毒品罪、懲治
    走私條例第2條第1項之私運管制物品進口罪。其持有毒品之
    低度行為，為運輸之高度行為所吸收，不另論罪。又被告前
    揭犯行與「界哥」有犯意聯絡及行為分擔，應論以共同正犯
    。另其等利用不知情之快遞公司人員寄送上開包裹，藉以實
    施犯罪，則為間接正犯。末被告係一行為觸犯數罪名，屬想
    像競合犯，應依刑法第55條規定，從一重之運輸第二級毒品
    罪處斷。
  ㈢量刑依據
　　爰以行為人之責任為基礎，審酌被告明知毒品向為我國政府
    嚴令禁絕流通，不得運輸進入我國，竟與「界哥」共同運輸
    大麻進入我國境內，數量甚鉅，造成毒品流通，戕害我國人
    民身心健康，犯罪所生危害非輕，自應予深責；斟以被告尚
    無其他前科犯行，有臺灣高等法院被告前案紀錄表在卷可查
    （見外放前科卷），且其於本案犯罪分工之角色，尚非居於
    主要地位；另考量被告犯後否認犯行，並自述學歷為國中肄
    業、擔任酒吧服務生、無重大疾病等語（見本院卷第135頁
    ），暨其犯罪情節、智識程度、生活狀況等一切情狀，量處
    如主文所示之刑。
四、沒收之宣告
  ㈠按查獲之第一、二級毒品及專供製造或施用第一、二級毒品
    之器具，不問屬於犯罪行為人與否，均沒收銷燬之，毒品危
    害防制條例第18條第1項前段定有明文。查扣案如附表編號1
    所示之大麻，係被告本案犯行運輸之第二級毒品；另前開大
    麻之包裝袋，則含有微量之大麻殘留無法析淨，亦無析離之
    實益，自應整體視為第二級毒品，不論屬於何人所有，均應
    依前揭規定，隨同被告所犯之運輸第二級毒品罪，宣告沒收
    銷燬之。至因鑑驗用罄之毒品，因業已滅失，爰不諭知沒收
    銷燬。
  ㈡按犯毒品危害防制條例第4條之罪者，其供犯罪所用之物，不
    問屬於犯罪行為人與否，均沒收之，毒品危害防制條例第19
    條第1項定有明文。查扣案如附表編號2至7所示之行動電話
    、長褲、乳液、石頭、包裝盒，係被告及其共犯供作本件運
    輸第二級毒品罪所用之物，已如前述，其中如附表編號2、3
    所示之行動電話並據被告坦承均係其所有持作聯絡本案使用
    等語（見本院卷第135頁），自應依前揭規定，隨同被告前
    揭運輸第二級毒品犯行，均予宣告沒收。
據上論斷，應依刑事訴訟法第299條第1項前段，判決如主文。
本案經檢察官陳威呈提起公訴，檢察官陳文哲到庭執行職務。
中　　華　　民　　國　　111 　年　　10 　 月　  25　　日
                  刑事第十一庭  審判長法  官  李貞瑩
                                      法  官  李爭春
                                      法  官  黃鳳岐
以上正本證明與原本無異。
如不服本判決，應於送達後20日內，向本院提出上訴狀。
中　　華　　民　　國　　111 　年　　10　　月　　26　　日
                                      書記官  林依潔
【附表】
編號 扣案物品 備註 1 第二級毒品大麻4包（各含包裝袋1只，驗前毛重合計1,867.28公克，驗前淨重合計1,201.37公克，驗餘淨重合計1201.22公克） 本案運輸、私運之第二級毒品 2 門號0000000000號行動電話1支（含SIM卡1枚） 本案供運輸第二級毒品所用之物 3 門號0000000000號行動電話1支（含SIM卡1枚） 本案供運輸第二級毒品所用之物 4 長褲2件 本案供運輸第二級毒品所用之物 5 乳液2罐 本案供運輸第二級毒品所用之物 6 石頭1包 本案供運輸第二級毒品所用之物 7 包裝盒1只 本案供運輸第二級毒品所用之物 
【附錄】本案論罪科刑法條
毒品危害防制條例第4條第2項
製造、運輸、販賣第二級毒品者，處無期徒刑或7年以上有期徒
刑，得併科新臺幣1,000萬元以下罰金。

懲治走私條例第2條第1項
私運管制物品進口、出口者，處7年以下有期徒刑，得併科新臺
幣300萬元以下罰金。